臺灣臺中地方法院民事判決
111年度簡上字第64號
上  訴  人  蔡汶諭  
訴訟代理人  黃秀蘭律師
複  代理人  劉佩蓉律師
被  上訴人  黃卓碧蓮
訴訟代理人  黃南宏  
上列當事人間請求損害賠償事件，上訴人對於中華民國110年12
月21日本院110年度沙簡字第402號第一審判決提起上訴，本院於
111年5月20日言詞辯論終結，判決如下：
    主    文
上訴駁回。
第二審訴訟費用由上訴人負擔。   
    事實及理由
一、被上訴人主張：上訴人於民國109年3月16日9時50分許，騎
    乘車牌號碼000-000號普通重型機車，沿臺中市沙鹿區中山
    路由南往北方向行駛，行經臺中市沙鹿區中山路與中山路40
    9巷交岔路口，本應注意車前狀況，隨時採取必要之安全措
    施，而依當時天候、路況，並無不能注意之情形，竟疏未注
    意前方行人動向，貿然前行，剛好前方被上訴人自對向穿越
    道路而來，而在上開路口處，發生碰撞（下稱系爭車禍），
    致被上訴人被撞倒地後，受有右膝人工關節置換術後併股骨
    髁假體周圍粉碎性骨折之傷害（下稱系爭傷害），並支出醫
    療費用新臺幣（下同）17萬960元（嗣再具狀減縮林文博診
    所醫療費用部分）、住院看護費用1萬4,700元、後續看護費
    用14萬2,800元、復健費用2萬元、尿布費用3萬8,000元、營
    養品補充費用2萬8,800元、精神賠償費用30萬元，以上總計
    損害為72萬1,060元，為此被上訴人請求上訴人負損害賠償
    責任等語。起訴聲明求為判決：上訴人應給付被上訴人72萬
    1,060元，及自起訴狀繕本送達上訴人翌日起至清償日止，
    按年息百分之5計算之利息。
二、上訴人抗辯：原審判決所就其認定之精神慰撫金及過失比例
    並未述明理由，本件車禍依初判表認被上訴人未注意車前狀
    態及未依規定行走行人穿越道，兩造均為肇事原因，被上訴
    人與有過失，應負5成過失責任。另上訴人年事已高，每月
    僅賴4千多元之老人年金及撿拾回收物變賣勉強度日，精神
    慰撫金30萬元亦屬過高。
三、原審判決斟酌兩造之攻擊防禦方法後，命被上訴人應給付上
    訴人30萬4,595元及遲延利息，並依職權為假執行之宣告。
    上訴人就其敗訴部分不服提起上訴，上訴聲明求為判決：1.
    原判決不利於上訴人之部分廢棄、2.上開廢棄部分，駁回被
    上訴人第一審之訴。被上訴人則答辯聲明：上訴駁回。（被
    上訴人就其敗訴部分未據上訴，此部分業已確定，不另贅述
    。）
四、兩造爭執與不爭執事項(見本院簡上卷第88頁)：
（一）兩造不爭之事實：原判決除關於兩造間發生系爭車禍致被
      上訴人受有系爭傷害之認定，及被上訴人請求被上訴人請
      求損害賠償額中關於醫療相關費用16萬2,700元、住院看
      護費用1萬4,700元、後續1個月看護費用為6萬3,000元部
      分之認定，均不再爭執。　　　
（二）本件爭點：
　　1.上訴人抗辯：上訴人每月僅賴4千多元之老人年金及撿拾
      回收物變賣勉強度日，原審認定精神慰撫金30萬元過高，
      是否可採？　　　
　　2.上訴人抗辯初步分析研判表認兩造均為肇事原因，上訴人
      過失責任不應為百分之70，應各負百分之50之過失責任，
      是否可採？  
五、本院之判斷：
（一）本件就原審判決就上訴人起訴主張事實所為之認定，及關
      於被上訴人請求醫療相關費用、住院看護費用、後續1個
      月看護費用項目及得請求金額之認定（詳如兩造不爭執之
      事實），業經兩造表示不爭執（見本院簡上卷第88頁），
      且審酌原審判決理由記載詳實，並無不當，茲引用之。
（二）按慰撫金之賠償須以人格權遭遇侵害，使精神上受有痛苦
      為必要，其核給之標準固與財產上損害之計算不同，然非
      不可斟酌雙方身份資力與加害程度，及其他各種情形核定
      相當之數額（最高法院51年度臺上字第223號判例意旨參
      照）。查，被上訴人因上訴人之過失行為受有上述傷勢，
      其精神及肉體上自受有痛苦，請求上訴人賠償慰藉金，即
      屬有據。本院審酌被上訴人年事已高，因上訴人疏失而受
      有右膝人工關節置換術後併股骨髁假體周圍粉碎性骨折之
      傷害，造成日後生活影響極大，受有精神上之痛苦甚鉅，
      另衡量上訴人○○畢業之學經歷、○○，家庭經濟狀況○○、無
      ○○○○資料，被上訴人○○畢業之學經歷，○○，家庭經濟狀況
      ○○，名下有○○及○○（見本院證物袋內所附兩造所得、財產
      資料、臺灣臺中地方檢察署檢察官109年度發查字第688號
      卷第11、15頁警詢人別欄），上訴人雖於上訴時再次強調
      ：上訴人年事亦高，每月僅賴4千多元之老人年金及撿拾
      回收物變賣勉強度日等情（此於原審卷第101頁亦有提及
      ），惟慰撫金係為賠償被上訴人精神上受有之痛苦，所斟
      酌之事項包括雙方身份資力與加害程度等情形，並非單純
      僅審酌上訴人之經濟狀況，而本院綜合上情仍認被上訴人
      請求精神慰撫金30萬元尚屬適當，是上訴人此部分抗辯，
      仍無可採。準此，本件被上訴人所受損害之金額合計為54
      萬400元（計算式：162700＋14700＋63000＋300000＝540400
      ）。　　
（三）損害之發生或擴大，被害人與有過失者，法院得減輕賠償
      金額，或免除之，民法第217條第1項定有明文。又道路交
      通安全規則第134條規定：「行人穿越道路，應依下列規
      定：一、設有行人穿越道、人行天橋或人行地下道者，必
      須經由行人穿越道、人行天橋或人行地下道穿越，不得在
      其一百公尺範圍內穿越道路。二、未設有前款設施之交岔
      路口，行人穿越道路之範圍，應於人行道之延伸線內；未
      設人行道，而有劃設停止線者，應於停止線前至路緣以內
      ；未設有人行道及劃設停止線者，應於路緣延伸線往路段
      起算三公尺以內。三、在禁止穿越、劃有分向限制線、設
      有劃分島或護欄之路段或三快車道以上之單行道，不得穿
      越道路。四、行人穿越道路，有交通指揮人員指揮或有燈
      光號誌指示者，應依交通指揮人員之指揮或號誌之指示前
      進。無交通指揮人員指揮又無號誌指示者，應小心迅速通
      行。五、行人穿越道設有行人穿越專用號誌者，應依號誌
      之指示迅速穿越。六、在未設第1款行人穿越設施，亦非
      禁止穿越之路段穿越道路時，應注意左右無來車，始可小
      心迅速穿越。」查，上訴人抗辯：依初步分析研判表認被
      上訴人未注意車前狀態及被上訴人未依規定行走行人穿越
      道，兩造均為肇事原因，是各應負百分之50之過失責任等
      語。惟查，初步分析表乃臺中市政府警察局交通警察大隊
      提供初步參考意見，並非訴訟求償之依據，若對肇事原因
      存有疑義，仍應以「公路法」第67條所定車輛行車事故鑑
      定委員會鑑定之結果或法院之判決為最終之確定，此亦為
      臺中市政府警察局道路交通事故初步分析研判表上所明載
      （見臺灣臺中地方檢察署109年度他字第5493號卷第9頁）
      。且經本院當庭勘驗監視器畫面光碟，其結果為：影片時
      間第13、14秒時看被上訴人往鏡頭方面走，並緩慢越過邊
      線尚未到路邊汽車停車格的位置，影片時間第18、19秒即
      看到上訴人駕駛摩托車於邊線內汽車停車格外撞擊被上訴
      人等情，有勘驗筆錄在卷足憑（見本院簡上卷第90頁），
      足知，本件被上訴人雖未依交通法規任意行走行人穿越道
      ，惟被上訴人實係緩慢穿越馬路，且係在穿過路面邊線後
      ，方才遭上訴人追撞，故被上訴人未依交通法規任意行走
      行人穿越道，所造成之風險，實已於上訴人穿過路面邊線
      時，已降至非常低之情形，本件系爭車禍之發生主要還是
      上訴人未注意車前狀態，騎乘機車行使於路面邊線外，撞
      擊已在路面邊線外行走之被上訴人方才是肇事主因，則原
      審以上訴人應負擔百分之70之比例認定肇事責任比，尚無
      不妥，上訴人此部分之抗辯，應不可採，仍應以上訴人應
      負擔百分之70之過失責任，被上訴人應負擔百分之30之過
      失責任。則被上訴人因上訴人過失傷害而得請求之損害賠
      償金額，應按上述過失比例減輕之，其得請求之損害賠償
      金額為37萬8,280元（計算式：540400×70％＝378,280）。
（四）保險人依本法規定所為之保險給付，視為被保險人損害賠
      償金額之一部分；被保險人受賠償請求時，得扣除之，強
      制汽車責任保險法第32條定有明文。查，被上訴人因本件
      車禍受有強制汽車責任保險給付7萬3,685元（見原審卷第
      119頁），應於其得請求之金額中予以扣除。從而被上訴
      人得請求上訴人賠償之金額應為30萬4,595元（計算式：0
      00000-00000＝304595）。　　
（五）給付無確定期限者，債務人於債權人得請求給付時，經其
      催告而未為給付，自受催告時起，負遲延責任。其經債權
      人起訴而送達訴狀，或依督促程序送達支付命令，或為其
      他相類之行為者，與催告有同一之效力；又遲延之債務，
      以支付金錢為標的者，債權人得請求依法定利率計算之遲
      延利息。但約定利率較高者，仍從其約定利率；應付利息
      之債務，其利率未經約定，亦無法律可據者，週年利率為
      百分之5，民法第229條第2項、第233條第1項及第203條分
      別定有明文。查，本件被上訴人對上訴人之侵權行為損害
      賠償債權，核屬無確定期限之給付，自應經被上訴人催告
      而未為給付，上訴人始負遲延責任。準此，被上訴人請求
      被上訴人自刑事附帶民事起訴狀繕本送達（即110年3月8
      日，見交簡附民卷第5頁）之翌日即同年月9日起，按年息
      百分之5計付之法定遲延利息，核無不合。　　　　
六、綜上所述，被上訴人依侵權行為之法律關係請求：上訴人應
    給付30萬4,595元，及自110年3月9日起至清償日止，按年息
    百分之5計算之利息，為有理由，應予准許，逾此範圍之請
    求則無理由。原審判決上訴人應給付被上訴人30萬4,595元
    本息，並無不合，上訴意旨就此部分指摘原判決不當，求予
    廢棄改判，為無理由，應予駁回其上訴。
七、本件事證已臻明確，兩造其餘主張、攻擊防禦方法與舉證，
    經審酌後與判決結果核無影響，自不用逐一論述，附此敘明
    。
八、據上論結，本件上訴為無理由，依民事訴訟法第78條、第43
    6條之1第3項、第449條第1項、第454條第2項前段，判決如
    主文。　　　　　　
中　　華　　民　　國　　111 　年　　6 　　月　　10　　日
          　　　  民事第一庭    審判長法  官  許石慶

                                      法  官  蔡孟君

                                      法  官  王詩銘
正本係照原本作成。
本判決不得上訴。   
中　　華　　民　　國　　111 　年　　6 　　月　　10　　日
                                      書記官  林玟君